臺灣高雄地方法院民事判決　九十二年度訴字第二一四九號
　　原　　　告　丙○○
　　　　　　　　乙○○○
　　被　　　告　甲○○○
　　訴訟代理人　王進勝律師
　　　　　　　　黃淑芬律師
　　　　　　　　黃馨儀律師
右當事人間損害賠償事件，經本院刑事庭移送前來，於民國九十三年一月七日言詞辯
論終結，本院判決如左：
    主      文
被告應給付原告丙○○新台幣參萬元及自民國九十二年四月五日起至清償日止按週年
利率百分之五計算之利息。
原告其餘之訴駁回。
訴訟費用由被告負擔百分之一，餘由原告負擔。
本判決關於原告勝訴部分得假執行，但被告如以新台幣參萬元為原告供擔保後免為假
執行。
原告其餘假執行之聲請駁回。
    事實及理由
一、本件原告起訴主張被告於民國九十一年五月十七日下午三時許，為使原告丙○○
    於該年高雄市第六屆里長選舉中不當選，乃於原告丙○○設在高雄市○鎮區○○
    路九八號之里長競選服務處前公然以「如丙○○當選，老天沒眼」、「不要臉」
    、「到哪裡倒楣到哪裡」、「不配選里長」等語加以侮辱，並意圖散布於眾而大
    聲傳述原告丙○○有「做工程不給錢」、「毆打清潔工」、「伊騙大人錢，伊太
    太騙小孩錢」等涉私德情事而毀損原告丙○○之名譽，另其復於同年月二十三日
    上午十時三十分許，騎乘車牌號碼ＺＦＮ--七０七號機車在上址走廊衝撞原告乙
    ○○○，致原告乙○○○因此受有左前臂挫傷之傷害，被告所為業嚴重貶損原告
    丙○○名譽，並致伊等精神上受有痛苦，其自應賠償原告丙○○精神慰撫金新台
    幣（下同）二百萬元、競選經費支出八萬元及原告乙○○○精神慰撫金二十萬元
    ，為此乃依侵權行為損害賠償請求權請求判令被告應分別給付原告丙○○、蘇陳
    淑各二百零八萬元、二十萬元及均自起訴狀繕本送達之翌日即九十二年四月五日
    起至清償日止按週年利率百分之五計算之利息，並願供擔保請准為假執行之宣告
    。
二、被告則以伊平時上班時間為早上八點直至晚上七點半，原告丙○○所指之九十一
    年五月十七日當天，伊亦一如往常工作至晚上七點半後返家休息，當日下午伊自
    不可能同時分身出現在其競選服務處，而伊固曾向原告丙○○說「告訴人是做里
    長的，要有慈悲心，如果讓你選上里長，是不是大家都要搬走，如果告訴人選上
    ，就是老天爺在睡覺，沒有張開眼睛」等語，惟此係因原告丙○○自承租後即與
    其他住戶因停車問題發生爭執，並於騎樓堆放雜物致妨礙住戶出入安全，且伊之
    機車坐墊、大鎖、輪胎均曾遭人破壞，伊認其既有心參選里長即應與鄰和善，故
    基於好意始向原告丙○○勸告，伊主觀上本無誹謗之犯意，且所言亦係向其個人
    所為之勸告而並無散佈於眾之意，伊所為核與誹謗罪之構成要件尚屬有間，另伊
    於同年月二十三日係因要停車而遭原告乙○○○阻攔，伊即從其旁邊閃騎過去，
    並無碰到原告乙○○○之情，如認伊需負對之傷害之賠償責任，惟當日原告乙○
    ○○乃另對伊毆打成傷，爰以伊對原告乙○○○可得求償之三十萬元慰撫金與之
    抵銷，今伊固因公然侮辱原告丙○○之名譽及傷害原告乙○○○之身體而遭判刑
    確定，惟刑事判決所為事實之認定，於獨立民事訴訟之裁判時本不受其拘束，民
    事法院仍得依自由心證為與刑事判決相異之認定，伊依事實既無任何毀謗或傷害
    之情，原告請求伊應負侵權行為損害賠償責任自為無據，爰聲明求為判決駁回原
    告之訴及假執行之聲請，如受不利之判決，並願供擔保請准免為假執行之宣告。
三、本件原告丙○○主張被告於上開時日在其所設里長競選服務處前公然以「如丙○
    ○當選，老天沒眼」、「不要臉」、「到哪裡倒楣到哪裡」、「不配選里長」等
    語加以侮辱，並在場大聲傳述其有「做工程不給錢」、「毆打清潔工」、「伊騙
    大人錢，伊太太騙小孩錢」等情事乙節，業據證人楊建行、蘇慶吉於被告所涉違
    反公職人員選舉罷免法等刑事案件偵查中到場具結證述在卷（九十一年六月二十
    一日訊問筆錄參照），而被告於事發當日乃因機車大鎖錀匙孔遭人插上木頭，因
    懷疑係原告所為而在該處騎樓下謂以「告訴人是做里長的，要有慈悲心，如果讓
    你選上里長，是不是大家都要搬走，如果告訴人選上，就是老天爺在睡覺，沒有
    張開眼睛」等語等情，亦經被告於該刑事案件本院刑事庭審理中所自承（九十二
    年三月二十一日訊問筆錄參照），另兩造自以前即已交惡爭吵許久乙節，並經兩
    造住處所屬鄰長即證人黃許榮滿於本院審理中到庭具結證述於卷，是兩造自以前
    既已因相鄰關係不睦而已交惡爭吵，而被告於當日並即曾出言譏諷原告丙○○不
    可能當選，則以兩造交惡程度及被告強烈懷疑原告對其所有機車大鎖動手腳等情
    觀之，被告於當日另為如原告丙○○所述之上開侮辱、毀謗等言語交鋒，衡情應
    屬可能，證人楊建行、蘇慶吉所述應與事實相符而為可採，而被告雖另陳以其日
    常上班乃須至晚上七點半後始行下班而不可能於當日在場，惟被告於該刑事案件
    審理中業已自陳當日在場，且縱被告有如其所提「頎德企業有限公司在職證明」
    所載之上班時間，然其擔任清潔服務工作並非即然全天即均在該工作場所不間斷
    工作而無可能中途抽空返家之情，況其指稱遭原告乙○○○毆傷之日即九十一年
    五月二十三日亦同為須上班日之星期四，其所辯當日不可能在場且亦無上開侮辱
    等事實云云自無足採。今被告既於公眾得見之場所以言詞貶損原告丙○○在社會
    上之人格，並指摘足以毀損其名譽之具體事實，所為自已構成公然侮辱及毀謗之
    要件，原告丙○○之名譽自因此而受有損害，其主張被告應負侵權行為損害賠償
    之責任自屬有據，茲就原告丙○○請求賠償之項目可否分述如后：
    (1)、精神慰撫金部分：
        按不法侵害他人之身體，健康、名譽、自由、信用、隱私、貞操，或不法侵
        害其他人格法益而情節重大者，被害人雖非財產上之損害，亦得謂求賠償相
        當之金額，民法第一百九十五條第一項定有明文。本件被告於眾人得在場聽
        聞之場所公然以「不要臉」、「不配選里長」等語侮辱原告丙○○，並大聲
        傳述其有「做工程不給錢」、「毆打清潔工」等涉私德情事而加以毀謗，其
        所為業已減損原告丙○○在社會上之評價而損及其名譽，且其情節亦屬重大
        ，原告丙○○於精神上應受有痛苦可堪認定。而原告丙○○係高雄市私立復
        華高級中學附設高級中學進修補習學校結業，現從事室內裝潢，名下無任何
        財產，而被告係初中畢業，現打零工維生，月薪約九千元，名下有房地各乙
        件乙節，此為兩造所不爭執，並有政部財稅資料中心財產歸戶清冊、結業證
        明書等件在卷可稽，爰審酌兩造教育程度、經濟狀況、社會地位、損害程度
        等一切情狀，認以原告丙○○請求二百萬元之慰撫金實屬過高，本院認應以
        三萬元較為適當，逾此部份範圍外之請求即屬無據。
    (2)、支出競選經費部分：
        本件原告丙○○另以被告乃為使其於里長選舉中不當選而為上開情事，因認
        其已違反公職人員選舉罷免法而請求被告應賠償其村里長競選經費最高限額
        即八萬元云云，惟被告所為僅構成公然侮辱及毀謗罪而不及於公職人員選舉
        罷免法第九十二條之罪，公訴人就該刑事案件所為之起訴法條業經刑事判決
        予以變更並為判決確定乙節，此有本院九十二年度訴字第一四四二號刑事判
        決、台灣高等法院高雄分院九十二年度上訴字第一四七二號刑事判決在卷可
        稽，是被告所涉既未違反公職人員選舉罷免法之規定，且其所為與原告丙○
        ○得否當選並無絕大關連，而原告丙○○復未舉證其是否因此即有不當選之
        虞而致受有八萬元選舉支出之損害等情事，其請求被告應賠償其八萬元競選
        經費云云自為無據。
    綜上，本件原告丙○○得請求被告賠償之金額即為三萬元，從而本件原告丙○○
    依侵權行為損害賠償之法律關係請求被告應給付三萬元及其遲延利息為有理由，
    自應予以准許，其逾此部份範圍外之請求即屬無據，自應予以駁回。
四、本件原告乙○○○主張被告有傷害其身體之犯行而應賠償其精神慰撫金二十萬元
    云云，固據其舉上開刑事確定判決為證，惟查，原告乙○○○主張之上開事實業
    據被告所否認，而原告乙○○○於偵查中就該傷害原稱係遭被告機車手把撞到以
    致，惟其於本院刑事庭審理中則稱以係被告騎車衝進騎樓撞到跌倒所致乙節，此
    有上開刑事卷宗影本在卷可稽，是原告乙○○○就其所受傷勢來由前後指述既為
    不一，且其所受傷勢乃為左前臂挫傷，此與機車手把之高度或衝撞跌倒可能受到
    之傷害部位實難吻合，自尚難僅憑原告乙○○○所述及診斷證明書即認其所受傷
    害乃為被告所為，而刑事判決所為事實之認定，於獨立民事訴訟之裁判時本不受
    其拘束，原告乙○○○就其所受傷害是否即為被告所為之事實既未另行舉證以實
    其說，其主張被告騎車衝撞致傷云云尚為無據。今被告既無對原告乙○○○有何
    傷害之事實，原告乙○○○主張依侵權行為損害賠償之法律關係請求被告應賠償
    其精神慰撫金二十萬元即為無據，自應予以駁回。至被告雖另抗辯原告乙○○○
    有對之傷害之事實而請求其賠償三十萬元予以抵銷，惟原告乙○○○可得請求之
    債權既不存在，而被告主張者亦非對之提出反訴而僅為抵銷之抗辯，此被動債權
    既不存在，本院尚無審究原告可得主張之主動債權是否存在之必要，附此敘明。
五、本件主文第一項係所命給付之金額未逾五十萬元之判決，依民事訴訟法第三百八
    十九條第一項第四款之規定，自應依職權宣告假執行，至原告敗訴部分，其假執
    行之聲請即失所依附，應予駁回。
六、據上論結：本件原告之訴為一部有理由、一部無理由，合依民事訴訟法第七十九
    條、第三百八十九條第一項第四款、第三百九十二條，判決如主文。
中　　　華　　　民　　　國　　九十三　　年　　　二　　　月　　　四　　　日
                              民事第五庭
~B法　官　黃　宏　欽
右為正本係照原本作成。
如不服本判決，應於判決送達後廿日內，向本院提出上訴狀並表明上訴理由，如於本
判決宣示後送達前提起上訴者，應於判決送達後十日內補提上訴理由書（須附繕本）。
中　　　華　　　民　　　國　　九十三　　年　　　二　　　月　　　四　　　日
~B法院書記官　史華齡
